ACORDAO-COMPLETO-2426653

ACÓRDÃO 6284/2021 ATA 12/2021 - SEGUNDA CÂMARA

VISTOS, relatados e discutidos estes autos de tomada de contas especial decorrente de conversão do processo TC Processo 028.262/2017-4 (Relatório de Fiscalização nº 399/2017) , determinada por meio do Acórdão 638/2018-TCU-Plenário (peça 3; rel. Ministro Aroldo Cedraz) , em desfavor da Sra. Tereza Cristina Cesar do Monte, na condição de secretária municipal de saúde de Rio Largo/AL no período de 27/11/2015 a 31/12/2016, da Sra. Andressa Mary dos Santos Ramos da Silva, na condição de coordenadora de assistência farmacêutica daquela municipalidade no período de 1º/8 a 31/12/2016, e da empresa DM - Distribuidora de Medicamentos e Equipamentos Hospitalares Ltda - EPP, em razão de não comprovação da boa e regular aplicação de recursos do Sistema Único de Saúde (SUS) repassados ao Fundo Municipal de Saúde (FMS) de Rio Largo/AL no exercício de 2016, tendo em vista a falta da documentação comprobatória das despesas e indícios de simulação de fornecimento de produtos adquiridos pela municipalidade;
ACORDAM os Ministros do Tribunal de Contas da União, reunidos em sessão de Segunda Câmara, ante as razões expostas pelo Relator, em:
9.1. considerar revéis a empresa DM - Distribuidora de Medicamentos e Equipamentos Hospitalares Ltda - EPP e o Sr. Neyrivan Kelven Carvalho da Silva, nos termos do art. 12, § 3º, da Lei nº 8.443/1992;
9.2. rejeitar as alegações de defesa das Sras. Tereza Cristina Cesar do Monte e Andressa Mary dos Santos Ramos da Silva;
9.3. com fundamento nos arts. 1º, inciso I, 16, inciso III, alíneas "b" e "c", e § 2º da Lei 8.443/1992 c/c os arts. 19 e 23, inciso III, da mesma Lei, e com arts. 1º, inciso I, 209, incisos II e III, e § 5º, 210 e 214, inciso III, do Regimento Interno, julgar irregulares as contas da Sra. Tereza Cristina Cesar do Monte, da Sra. Andressa Mary dos Santos Ramos da Silva, da empresa DM - Distribuidora de Medicamentos e Equipamentos Hospitalares Ltda - EPP e do Sr. Neyrivan Kelven Carvalho da Silva, e condená-los solidariamente ao pagamento das quantias a seguir especificadas, com a fixação do prazo de 15 (quinze) dias, a contar das notificações, para comprovar, perante o Tribunal (art. 214, inciso III, alínea "a", do Regimento Interno) , o recolhimento das dívidas aos cofres do Fundo Nacional de Saúde, atualizadas monetariamente e acrescidas dos juros de mora, calculados a partir das datas discriminadas, até a data dos recolhimentos, na forma prevista na legislação em vigor, abatendo-se, na oportunidade, os valores já ressarcidos.
	DATA DA OCORRÊNCIA 
	VALOR ORIGINAL (R$) 

	30/09/2016
	195.418,44

	27/10/2016
	143.708,62

	23/11/2016
	64.324,10

	09/12/2016
	100.642,68

	29/12/2016
	106.427,32

9.4. aplicar individualmente à Sra. Tereza Cristina Cesar do Monte, à Sra. Andressa Mary dos Santos Ramos da Silva, à empresa DM - Distribuidora de Medicamentos e Equipamentos Hospitalares Ltda - EPP e ao Sr. Neyrivan Kelven Carvalho da Silva a multa prevista no art. 57 da Lei 8.443/1992, c/c o art. 267 do Regimento Interno, no valor de R$ 60.000,00 (sessenta mil reais) , fixando-lhes o prazo de 15 (quinze) dias, a contar das notificações, para comprovar, perante o Tribunal (art. 214, inciso III, alínea "a", do Regimento Interno) , o recolhimento das dívidas aos cofres do Tesouro Nacional, atualizadas monetariamente desde a data deste acórdão até a dos efetivos recolhimentos, se forem pagas após o vencimento, na forma da legislação em vigor;
9.5. autorizar, desde logo, a cobrança judicial das dívidas, caso não atendidas as notificações, nos termos do art. 28, inciso II, da Lei 8.443/92;
9.6. autorizar, caso requerido e se o processo não tiver sido remetido para cobrança judicial, o parcelamento das dívidas em até 36 (trinta e seis) parcelas mensais e consecutivas, nos termos do art. 26 da Lei 8.443/1992, c/c o art. 217 do RI/TCU, fixando-se o vencimento da primeira parcela em 15 (quinze) dias, a contar do recebimento da notificação, e os das demais a cada 30 (trinta) dias, devendo incidir sobre cada valor mensal os correspondentes acréscimos legais, na forma prevista na legislação em vigor, bem como esclarecer às responsáveis que, em caso de parcelamento da dívida, a falta de pagamento de qualquer parcela importará no vencimento antecipado do saldo devedor (art. 217, § 2º, do RI/TCU) ;
9.7. dar ciência ao Procurador Chefe da Procuradoria Regional da República no Estado de Alagoas, para as providências cabíveis, nos termos do § 3º do art. 16 da Lei 8.443/1992, e ao Fundo Nacional de Saúde.

Tomada de contas especial decorrente de conversão do processo TC 028.262/2017-4 (Relatório de Fiscalização nº 399/2017), determinada por meio do Acórdão 638/2018-Plenário (peça 3; rel. Ministro Aroldo Cedraz), em desfavor da Sra. Tereza Cristina Cesar do Monte, na condição de secretária municipal de saúde de Rio Largo/AL no período de 27/11/2015 a 31/12/2016 (TC 028.262/2017-4, peça 8, p. 1-4, e peça 20), da Sra. Andressa Mary dos Santos Ramos da Silva, na condição de coordenadora de assistência farmacêutica daquela municipalidade no período de 1º/8 a 31/12/2016 (TC 028.262/2017-4, peça 8, pp. 1 e 5-11, e peça 20), e da empresa DM  Distribuidora de Medicamentos e Equipamentos Hospitalares Ltda  EPP (TC 028.262/2017-4, peça 20), em razão de não comprovação da boa e regular aplicação de recursos do Sistema Único de Saúde (SUS) repassados ao Fundo Municipal de Saúde (FMS) de Rio Largo/AL no exercício de 2016, tendo em vista a falta da documentação comprobatória das despesas e indícios de simulação de fornecimento de produtos adquiridos pela municipalidade.

Segunda Câmara

Prefeitura Municipal de Rio Largo - AL.

3. Interessados/Responsáveis:
3.1. Interessados: Ministério da Saúde; Secretaria de Controle Externo do TCU - AL (00.414.607/0002-07).
3.2. Responsáveis: Andressa Mary dos Santos Ramos da Silva (XXX.397.984-XX); Dm - Distribuidora de Medicamentos e Equipamentos Hospitalares Ltda. - Epp (20.908.157/0001-27); Neyrivan Kelven Carvalho da Silva (XXX.407.014-XX); Tereza Cristina Cesar do Monte (XXX.525.954-XX).

13.1. Ministros presentes: Bruno Dantas (Presidente), Augusto Nardes, Aroldo Cedraz (Relator) e Raimundo Carreiro.
13.2. Ministros-Substitutos presentes: Marcos Bemquerer Costa e André Luís de Carvalho.

ACORDAO-COMPLETO-2549615

Acórdão de Relação 2468/2023 - Segunda Câmara

Acórdão de Relação

ACORDAO-COMPLETO-2488289

Acórdão de Relação 10271/2021 - Segunda Câmara

AROLDO CEDRAZ

Transcrevo, a seguir, o parecer subscrito por Auditor Federal de Controle Externo à peça 71, o qual contou com a anuência do corpo diretivo da Secretaria de Controle Externo de Tomada de Contas Especial (peças 71 a 73) , bem como do representante do Ministério Público junto ao TCU (peça 74) :
"INTRODUÇÃO
	Cuidam os autos de tomada de contas especial decorrente de conversão do processo TC Processo 028.262/2017-4 (Relatório de Fiscalização nº 399/2017) , determinada por meio do Acórdão 638/2018-TCU-Plenário (peça 3; rel. Ministro Aroldo Cedraz) , em desfavor da Sra. Tereza Cristina Cesar do Monte, na condição de secretária municipal de saúde de Rio Largo/AL no período de 27/11/2015 a 31/12/2016 (TC Processo 028.262/2017-4, peça 8, p. 1-4, e peça 20) , da Sra. Andressa Mary dos Santos Ramos da Silva, na condição de coordenadora de assistência farmacêutica daquela municipalidade no período de 1º/8 a 31/12/2016 (TC Processo 028.262/2017-4, peça 8, pp. 1 e 5-11, e peça 20) , e da empresa DM - Distribuidora de Medicamentos e Equipamentos Hospitalares Ltda - EPP (TC Processo 028.262/2017-4, peça 20) , em razão de não comprovação da boa e regular aplicação de recursos do Sistema Único de Saúde (SUS) repassados ao Fundo Municipal de Saúde (FMS) de Rio Largo/AL no exercício de 2016, tendo em vista a falta da documentação comprobatória das despesas e indícios de simulação de fornecimento de produtos adquiridos pela municipalidade.
HISTÓRICO
2.			O processo originou-se das constatações registradas no Relatório de Fiscalização nº  399/2017 (peça 1, oriunda do TC Processo 028.262/2017-4) , decorrente de auditoria realizada na Secretaria Municipal de Saúde de Rio Largo/AL pela então Secretaria de Controle Externo no Estado de Alagoas (Secex/AL) .
3.	Essa auditoria fez parte de um conjunto de fiscalizações realizadas pela Secex/AL (TC Processo 031.802/2017-6, TC Processo 030.682/2017-7, TC Processo 032.028/2017-2 e TC Processo 032.035/2017-9) durante o período de 2/10 a 13/12/2017, e que tiveram como objetivo avaliar a ocorrência de fraudes nas aquisições de medicamentos, correlatos e demais produtos, lastreadas por verbas federais transferidas fundo a fundo pelo Ministério da Saúde, a partir dos objetos de controle selecionados por meio de metodologia de avaliação de risco de fraude desenvolvida no âmbito do processo TC Processo 020.405/2017-0, com vistas a confirmar a ocorrência das irregularidades apontadas pelo modelo, apurar suposta ocorrência de dano e identificar possíveis responsáveis (peça 1, p. 4, §§ 4 e 5) . 
4.	A auditoria em tela, ao abranger o exercício de 2016, caracterizou a ocorrência de dano ao erário no valor histórico de R$ 610.521,16 (peça 1, p. 6, §§ 22-23, e p. 19-20) , devido às seguintes irregularidades: 
a)	falta da documentação comprobatória de realização de despesas com recursos originários do Fundo Nacional de Saúde, no valor de R$ 610.521,16 durante o período de setembro a dezembro de 2016, existindo indícios de ocorrência de simulação no fornecimento de produtos à Administração Pública, conforme registrado no Achado III.1 do Relatório de Fiscalização nº  399/2017 (peça 1, p. 6-10) ;
b)	indicativo de que a personalidade jurídica DM - Distribuidora de Medicamentos e Equipamentos Hospitalares Ltda - EPP não possuía capacidade operacional para entregar os produtos contratados, atuando como uma "empresa de fachada" com o intuído de fornecer documentos inverídicos e notas fiscais simuladas junto ao município de Rio Largo/AL, conforme registrado no Achado III.2 do Relatório de Fiscalização nº  399/2017 (peça 1, p. 10-12) .
5.			O detalhamento do débito caracterizado pela Secex/AL consta do Apêndice C do relatório de auditoria (peça 1, p. 19-20) , sendo consubstanciado por consultas efetuadas ao Sistema Nacional de Gestão da Assistência Farmacêutica (Sistema Hórus) e pela análise dos processos de pagamento da prefeitura de Rio Largo/AL e dos extratos e comprovantes de movimentações/transferências financeiras relativos às contas bancárias nº s 20588-5 (Assistência Farmacêutica) , 20589-3 (Atenção Básica) e 20590-7 (Média e alta complexidade ambulatorial e hospitalar) da agência BB 2542-9, movimentadas pelo FMS do ente federativo, conforme informações constantes às peças 10-16 e 18-19  do TC Processo 028.262/2017-4 (processo apenso) .
6.	Cumpre destacar que, em que pese a empresa DM - Distribuidora de Medicamentos e Equipamentos Hospitalares Ltda - EPP tenha recebido do FMS de Rio Largo/AL mais de um milhão de reais no período de setembro a dezembro de 2016 (TC Processo 028.262/2017-4, peças 10-13) , os auditores da Secex/AL calcularam que, desse valor, R$ 610.521,16 caracterizariam débito, sendo esse decorrente de pagamentos por produtos em quantidades superiores daquelas que teriam sido efetivamente recebidas pelo município. 
7.	Esse montante foi calculado a partir da confrontação das quantidades históricas fornecidas de dois produtos - "FRALDA DESCARTÁVEL... (NCM 96190000) " e "TIRAS TESTE PARA GLICEMIA ... (NCM 38220090) " - constantes no Sistema Hórus (responsável pelo registro do fluxo de produtos mantidos pelo município) com as quantidades/valores registrados nas notas fiscais de aquisição emitidos pela empresa (peça 1, p. 6-8, §§ 25-29) . A memória do cálculo efetuado pelos auditores consta do Apêndice C do relatório de fiscalização (peça 1, p. 19-20) .
8.	Em sua análise, a equipe de auditoria da Secex/AL atribuiu preliminarmente à Sra. Tereza Cristina Cesar do Monte, na condição de secretária municipal de saúde de Rio Largo/AL no período de 27/11/2015 a 31/12/2016 (TC Processo 028.262/2017-4, peça 8, p. 1-4, e peça 20) , à Sra. Andressa Mary dos Santos Ramos da Silva, na condição de coordenadora de assistência farmacêutica daquela municipalidade no período de 1º/8 a 31/12/2016 (TC Processo 028.262/2017-4, peça 8, pp. 1 e 5-11, e peça 20) , e à empresa DM - Distribuidora de Medicamentos e Equipamentos Hospitalares Ltda - EPP (TC Processo 028.262/2017-4, peça 20) a responsabilidade pela ocorrência das irregularidades apontadas (peça 1, p. 9, § 47) .
9.	O processo originário da auditoria foi submetido à apreciação do Tribunal, dando causa à expedição do Acórdão 639/2018-TCU-Plenário (relatoria do Ministro Aroldo Cedraz, acórdão de relação à peça 3) , pelo qual o TCU: (i) determinou a constituição de tomada de contas especial; (ii) determinou a realização das diligências propostas em relatório a órgãos fazendários, com vistas à obtenção de informações adicionais; e (iii) autorizou a citação dos responsáveis arrolados.
10.	Ato contínuo, os dados fiscais da empresa DM - Distribuidora de Medicamentos e Equipamentos Hospitalares Ltda - EPP foram requisitados pela Secex/AL (peça 4 e 5) e encaminhados pelos órgãos da Fazenda Pública Estadual e Federal ao Tribunal com objetivo de reforçar, modificar ou descaracterizar os achados da fiscalização (peças 8-10 e seus respectivos itens não digitalizáveis) .
11.	Cumpre registrar que o Tribunal expediu ao Ministro de Estado da Saúde, Sr. Gilberto Occhi, comunicado quanto ao resultado da auditoria e consequente instauração desta tomada de contas especial (peças 25 do TC Processo 028.262/2017-4, apenso) .
12.	A presente TCE foi autuada no TCU em 4/4/2018, sendo encaminhada à esta Secretaria de Controle Externo de Tomada de Contas Especial (Secex-TCE) em 11/4/2019.
13.	Por meio de primeira instrução exarada no âmbito da Secex-TCE, em 11/6/2019 (peça 11) , concluiu-se que não houve o transcurso de mais de dez anos desde o fato gerador, pois os recursos transferidos e as despesas impugnadas referem-se ao exercício de 2016 (peça 1, p. 6, § 22) . Observou-se também que o não chamamento dos responsáveis durante à condução de auditoria não se configurou como eventual prejuízo aos seus direitos ao contraditório e ampla defesa, sendo que essas prerrogativas seriam exercidas com o seus chamamentos aos autos a partir de audiências e citações válidas, conforme jurisprudência consolidada desta Corte (Acórdão 161/2010-TCU-Segunda Câmara e 2016/2018-2ª Câmara, rel. Aroldo Cedraz; Acórdão 7006/2012-TCU-Segunda Câmara, rel. Ana Arraes; Acórdão 7880/2014-TCU-Primeira Câmara e 1522/2016-Plenário, rel. Benjamin Zymler; Acórdão 4938/2016-TCU-Primeira Câmara, rel. Bruno Dantas; entre outros) .
14.	Extraiu-se, ainda, que a equipe de auditoria da Secex/AL identificou como ilícito gerador do dano a seguinte irregularidade (peça 11, p. 4-6, §§ 17-28) :
Irregularidade: falta e insuficiência da documentação comprobatória de realização de despesas e ausência de evidenciação do efetivo recebimento das mercadorias adquiridas com recursos originários do Fundo Nacional de Saúde, no valor de R$ 610.521,16 em 2016, conforme registrado nos Achados III.1 e III.2 do Relatório de Fiscalização nº  399/2017 (peça 1, p. 6-12) .
Valor histórico: R$ 610.521,16;
Dispositivos violados: art. 70, parágrafo único, da Constituição Federal de 1988; artigos 62 e 63 da Lei 4320/1964; art. 96, inciso IV, da Lei 8666/1993; art. 166, incisos III e IV, da Lei 10406/2002; arts. 74, § 2º, 78, § 5º, e 93 do Decreto-Lei 200/1967; art. 46 da Lei 8443/1992; 
Responsáveis: Sra. Tereza Cristina Cesar do Monte, na condição de secretária municipal de saúde de Rio Largo/AL no período de 27/11/2015 a 31/12/2016 (TC Processo 028.262/2017-4, peça 8, p. 1-4, e peça 20) , Sra. Andressa Mary dos Santos Ramos da Silva, na condição de coordenadora de assistência farmacêutica daquela municipalidade no período de 1º/8 a 31/12/2016 (TC Processo 028.262/2017-4, peça 8, pp. 1 e 5-11, e peça 20) , e empresa DM - Distribuidora de Medicamentos e Equipamentos Hospitalares Ltda - EPP (TC Processo 028.262/2017-4, peça 20) ;
Condutas: 
a)	Sra. Tereza Cristina Cesar do Monte: na condição de gestora dos recursos do Fundo Municipal de Saúde de Rio Largo/AL em 2016, a ex-secretária de saúde não demonstrou a boa e regular aplicação dos recursos públicos federais geridos, deixando de apresentar documentos comprobatórios que atestassem a correta utilização dos recursos repassados, autorizado aquisições e pagamentos junto a empresa fornecedora sem ter havido a correspondente entrega dos produtos/bens;
b)	Sra. Andressa Mary dos Santos Ramos da Silva: na condição de coordenadora de assistência farmacêutica de Rio Largo/AL, atestou em 2016 o recebimento pela municipalidade de produtos/bens constantes em notas fiscais emitidas pela empresa DM - Distribuidora de Medicamentos e Equipamentos Hospitalares Ltda - EPP, dando causa a pagamentos junto a empresa fornecedora sem ter havido a correspondente entrega dos produtos/bens;
c)	Empresa DM - Distribuidora de Medicamentos e Equipamentos Hospitalares Ltda - EPP: receber pagamentos pelo fornecimento de produtos/bens ao município de Mata Grande/AL, em 2016, emitindo notas fiscais sem que tenha havido fornecimento de todo o material pago;
Evidências: resultados de inspeção física junto à Central de Abastecimento Farmacêutica (CAF) do município, registros no Sistema Nacional de Gestão da Assistência Farmacêutica (Sistema Hórus) em relação aos produtos "FRALDA DESCARTÁVEL... (NCM 96190000) " e "TIRAS TESTE PARA GLICEMIA ... (NCM 38220090) " que teriam sido adquiridos, inexistência de registros de controle interno administrativo (livros, fichas e outros) que evidenciassem a entrada/saída de todos os produtos indicados nas notas fiscais, extratos bancários, notas de empenhos e fiscais, conforme registrado no Achado III.1 do Relatório de Fiscalização nº  399/2017 (peça 1, p. 6-10) , concomitantemente com os indícios de que a empresa DM - Distribuidora de Medicamentos e Equipamentos Hospitalares Ltda - EPP não possuía capacidade operacional para entregar os produtos contratados, atuando como uma "empresa de fachada" com o intuído de fornecer documentos inverídicos e notas fiscais simuladas junto ao município de Rio Largo/AL, conforme registrado no Achado III.2 do Relatório de Fiscalização nº  399/2017 (peça 1, p. 10-12) .
15.	Nessa seara, convém relembrar que a equipe de auditoria afirmou que a empresa DM - Distribuidora de Medicamentos e Equipamentos Hospitalares Ltda - EPP se trataria de uma "empresa de fachada", caracterizando-se como uma "entidade legalmente constituída e participante de atividades empresariais normais no mercado, mas [que] são utilizadas em atividades ilícitas (mesclando ou não recursos ilícitos com recursos provenientes de sua própria atividade) " (peça 1, p. 10, §§ 51.2 e 53) , não possuindo capacidade operacional para entregar os produtos contratados, conforme transcrito a seguir: 
53. 	A análise cadastral da empresa DM Distribuidora de Medicamentos e Equipamentos Hospitalares Ltda.-EPP (CNPJ: 20.908.157/0001-27) , fornecedora nas aquisições analisadas pela equipe de auditoria, nas quais foram constatadas as irregularidades consignadas no achado II.1., aponta fortes indícios de que se trata de empresa de fachada, conforme indicadores (red flags) a seguir:
53.1. É uma empresa de pequeno porte (EPP) criada em 25/8/2014 e que até julho de 2016 tinha como endereço a rua Walter Ananias, 1025, Jaraguá, Maceió-AL. A partir de julho/2016, conforme alteração do contrato social, a sua sede passou para a Rua Barão José Miguel, 330, Farol, Maceió - AL (peça 17, p. 2) . Em diligência realizada neste último endereço, a mesma não foi localizada, estando o imóvel fechado e com placa de locação (ver apêndice fotográfico) .
53.2. Em entrevista, via telefone com corretores imobiliários, identificamos que a empresa firmou contrato de locação para utilização do imóvel no ano de 2016. Entretanto, já se encontra rescindido.
53.3. Em entrevistas informais com empregados de empresas vizinhas ao referido endereço, foi informado, à equipe, que não foi vista movimentação de cargas ou entradas e saídas de mercadorias deste imóvel, que permanecia sempre fechado. O histórico de baixo consumo de energia do referido imóvel (peça 17, p. 5) reforça os indícios de que não houve a operação logísticas típicas de uma empresa distribuidora de medicamentos e correlatos no imóvel, a qual requer instalações de armazenagem climatizadas diuturnamente.
53.4. A empresa não registrou seus demonstrativos contábeis na Junta comercial do Estado de Alagoas (Juceal) , nem enviou relação anual informações sociais (Rais) do ano de 2016, dando sinais iniciais de descontinuidade operacional. Entretanto, apesar de ser constituída com capital social de apenas R$ 100.000,00, em análise de bases de dados acessíveis ao Tribunal, foi identificado que, desde a data de sua criação (ago/2014) até março de 2017, teria vendido mais de R$ 6 milhões à Administração Pública no Estado de Alagoas.
54. A análise dos atributos cadastrais dos sócios indica se tratar de pessoas, em tese, sem capacidade econômica ou experiência profissional para constituir e operar tal empresa distribuidora de medicamentos (peça 17, 6-14) , senão vejamos: a sócia  SABRINA CAVALCANTI PEREIRA (CPF XXX.901.824-XX) possuiu como atividades laborais nos últimos anos o cargo de vendedora em estabelecimentos varejistas, auxiliar de escritório e, no ano de 2015, como fisioterapeuta no Município de Piranhas-AL. Já o sócio administrador da empresa, NEYRIVAN KELVEN CARVALHO DA SILVA (CPF XXX.407.014-XX) , entre 2010 e 2014, foi auxiliar de escritório de outra empresa distribuidora de medicamentos no Estado de Alagoas denominada ALAGOAS COMERCIAL MEDICA LTDA (20.908.157/0001-27) .
 (...) 
65.	 A contratação de empresa com indícios que se tratar de empresa de "fachada", que não evidencia ter capacidade operacional para entregar produtos contratados com a Administração Pública é um forte indício de que houve fraudes perpetradas no processo de licitação ou ao menos na fase de execução contratual.
 (Relatório de Fiscalização nº 399/2017; peça 1, p. 10-12) 
16.	Contudo, também é importante repisar o registro efetuado no âmbito desta Secex-TCE de que os auditores da Secex/AL manifestaram contradição ao afirmar que a empresa contratada seria "de fachada" e não possuiria capacidade operacional para entregar produtos ao município:
38. 	A uma, porque, em que pese os auditores avaliarem o montante de mais de um milhão de reais pagos pelo FMS à empresa (conforme evidenciado pela somas das notas fiscais e extratos constantes dos processos de pagamento do município no período de setembro a dezembro de 2016; TC Processo 028.262/2017-4, peças 10-13) , eles caracterizaram como dano somente o montante de R$ 610.521,16, relativo à diferença de valores/quantidades entre aqueles constantes do Sistema Hórus e os registrados nas notas fiscais de aquisição emitidos pela empresa, referentes ao fornecimento de apenas dois produtos. 
39. 	A duas, porque a equipe de fiscalização não afirmou que todos os produtos "FRALDA DESCARTÁVEL... (NCM 96190000) " e "TIRAS TESTE PARA GLICEMIA ... (NCM 38220090) " (que representariam 41,6% de todas as aquisições junto a empresa no ano de 2016) deixaram de ser fornecidos pela contratada, mas sim que esses teriam sido entregues em quantidades inferiores às informadas nas notas fiscais, conforme registrado em memória do cálculo constante do Apêndice C do relatório de fiscalização (peça 1, p. 19-20) .
40.	 Ou seja, ao utilizar uma sistemática de cálculo de débito conservadora e que visou descaracterizar a ocorrência de dano ao erário pelo valor total pago com recursos federais à empresa, os auditores assentiram que ela teria entregue parte dos materiais contratados, o que se contrapõe à afirmação anterior de que a entidade seria uma empresa "de fachada" e não possuiria capacidade operacional para entregar produtos ao município.
 (Instrução exarada no âmbito da Secex-TCE, peça 11, p. 8) 
17.	De todo modo, concluiu-se que restou evidenciado, pela equipe de auditoria, a existência de indícios de ocorrência de superfaturamento, pela empresa contratada, quanto às quantidades entregues dos dois produtos avaliados durante a fiscalização, o que suportaria a responsabilização solidária da entidade, além do Sr. Neyrivan Kelven Carvalho da Silva (CPF: XXX.407.014-XX	) , sócio-administrador dessa, por ter participado ativamente da irregularidade como responsável pela emissão, acompanhamento e solicitação de pagamento das notas fiscais superfaturadas (peça 11, p. 8-9, §§ 41-46) .
18.	Posicionou-se também pelo chamamento em oitiva da empresa para que seus representantes pudessem se pronunciar quanto aos indícios de que ela simulou o fornecimento de materiais junto à prefeitura de Rio Largo/AL em 2016, esclarecendo que o Tribunal poderia declarar sua inidoneidade para participar, por até cinco anos, de licitação na Administração Pública Federal, conforme art. 46 da Lei 8.443/1992 (peça 11, p. 9, § 47) .
19.			Essas proposições foram acolhidas pelos dirigentes da Secex-TCE, tendo a unidade técnica se pronunciado em 12/6/2019 (peças 11-13) pela citação solidária da Sra. Tereza Cristina Cesar do Monte, na condição de secretária municipal de saúde de Rio Largo/AL no período de 27/11/2015 a 31/12/2016, da Sra. Andressa Mary dos Santos Ramos da Silva, na condição de coordenadora de assistência farmacêutica daquela municipalidade no período de 1º/8 a 31/12/2016, da empresa DM - Distribuidora de Medicamentos e Equipamentos Hospitalares Ltda - EPP e de seu sócio-administrador, Sr. Neyrivan Kelven Carvalho da Silva, além do chamamento em oitiva da entidade.
20.		Após a submissão desse pronunciamento ao relator do processo, que acolheu essa proposta em 9/7/2019 (peça 14) , foram expedidas as comunicações aos responsáveis que se encontram sintetizadas na tabela apresentada a seguir:
	Responsável
	Ofício de citação/audiência/oitiva
	Comunicação e Aviso de Recebimento (AR) 
	Alegações de defesa/Razões de justificativa/Solicitação de Prorrogação de Prazo/Outros

	Empresa DM - Distribuidora de Medicamentos e Equipamentos Hospitalares Ltda - EPP, representada pelo Sr. Neyrivan Kelven Carvalho da Silva, na condição de sócio-administrador.
	Citação: 
Ofício 8914/2019-TCU/Secex-TCE, de 30/9/2019 (peça 19) .
Pesquisa de endereço à peça 18.
	Retornou em 15/10/2019 por motivo: "Desconhecido" (peça 24) .
	N/A

		Oitiva: 
Ofício 8716/2019-TCU/Secex-TCE, de 23/9/2019 (peça 23) .
Pesquisa de endereço à peça 18.
	Retornou em 21/10/2019 por motivo: "Mudou-se" (peça 27) .
	N/A

		Citação: 
Ofício 4376/2020-TCU/Seproc, de 14/2/2020 (peça 57) .
Pesquisa de endereço à peça 51.
	Retornou em 21/10/2020 por motivo: "Endereço insuficiente" (peça 66) .
	N/A

		Oitiva: 
Ofício 4379/2020-TCU/Seproc, de 14/2/2020 (peça 56) .
Pesquisa de endereço à peça 51.
	Retornou em 5/5/2020 por motivo: "Endereço insuficiente" (peça 68) .
	N/A

		Citação: 
Ofício 4377/2020-TCU/Seproc, de 14/2/2020 (peça 58) .
Pesquisa de endereço à peça 51.
	Retornou em 5/5/2020 por motivo: "Desconhecido" (peça 67) .
	N/A

		Oitiva: 
Ofício 4380/2020-TCU/Seproc, de 14/2/2020 (peça 61) .
Pesquisa de endereço à peça 51.
	Retornou em 5/5/2020 por motivo: "Desconhecido" (peça 69) .
	N/A

		Edital: 
Edital 0176/2020-TCU/Seproc, de 28/2/2020, publicado em 3/3/2020 (peças 52 e 54) .
	N/A

	Sr. Neyrivan Kelven Carvalho da Silva, na condição de sócio-administrador da empresa DM - Distribuidora de Medicamentos e Equipamentos Hospitalares Ltda - EPP.
	Citação: 
Ofício 8704/2019-TCU/Secex-TCE, de 23/9/2019 (peça 22) .
Pesquisa de endereço à peça 17.
	Retornou em 25/10/2019 por motivo: "Não existe o número" (peça 28) 
	N/A

		Citação: 
Ofício 4372/2020-TCU/Seproc, de 14/2/2020 (peça 59) .
Pesquisa de endereço à peça 50.
	Retornou em 27/4/2020 por motivo: "Endereço insuficiente" (peça 62) 
	N/A

		Citação: 
Ofício 4373/2020-TCU/Seproc, de 14/2/2020 (peça 60) .
Pesquisa de endereço à peça 50.
	Retornou em 27/4/2020 por motivo: "Desconhecido" (peça 63) 
	N/A

		Edital: 
Edital 0177/2020-TCU/Seproc, de 28/2/2020, publicado em 3/3/2020 (peças 53 e 55) .
	N/A

	Sra. Tereza Cristina Cesar do Monte, na condição de secretária municipal de saúde de Rio Largo/AL no período de 27/11/2015 a 31/12/2016.
	Citação: 
Ofício 8702/2019-TCU/Secex-TCE, de 23/9/2019 (peça 20) .
Pesquisa de endereço à peça 15.
	Recebido em 11/10/2019 (peça 25) .
	Pedido de prorrogação de prazo e de cópia do processo: pedido de prorrogação de 30 dias apresentado em 18/10/2019 (peça 30) .
Alegações de defesa: apresentadas em 27/11/2019 (peças 32-44) . 

	Sra. Andressa Mary dos Santos Ramos da Silva, na condição de coordenadora de assistência farmacêutica daquela municipalidade no período de 1º/8 a 31/12/2016.
	Citação: 
Ofício 8703/2019-TCU/Secex-TCE, de 23/9/2019 (peça 21) .
Pesquisa de endereço à peça 16.
	Recebido em 15/10/2019 (peça 26) .
	Pedido de prorrogação de prazo e de cópia do processo: pedido de prorrogação de 30 dias apresentado em 29/10/2019 (peça 29) .
Alegações de defesa: apresentadas em 29/11/2019 (peças 45-49) .

Tabela 1 - Comunicações efetuadas após pronunciamento pela citação dos responsáveis (peças 11-13) .
21.	Observa-se que as Sras. Tereza Cristina Cesar do Monte e Andressa Mary dos Santos Ramos da Silva apresentaram suas alegações de defesa às peças 32-44 e 45-49.
22.		Por outro lado, a empresa DM - Distribuidora de Medicamentos e Equipamentos Hospitalares Ltda - EPP e seu sócio-administrador, Sr. Neyrivan Kelven Carvalho da Silva, foram considerados notificados por meio de edital publicado em 3/3/2020 (peças 54 e 55) , tendo se encerrado o prazo para apresentação de suas alegações de defesa e resposta a oitiva. 
23.		Assim, entende-se que esta TCE se encontra apta para que o Tribunal se pronuncie quanto ao seu mérito.
EXAME TÉCNICO
24.	Os arrolados foram chamados em citação e ouvidos em oitiva para se manifestarem quanto às seguintes irregularidade:
i) Citação solidária da Sra. Tereza Cristina Cesar do Monte, da Sra. Andressa Mary dos Santos Ramos da Silva, da empresa DM - Distribuidora de Medicamentos e Equipamentos Hospitalares Ltda - EPP e de Sr. Neyrivan Kelven Carvalho da Silva (peças 20, 21, 54 e 55) :
Irregularidade: não comprovação da boa e regular aplicação dos recursos repassados pela União, em face da não apresentação da documentação comprobatória de realização de despesas e ausência de evidenciação do efetivo recebimento/entrega das mercadorias pagas com recursos originários do Fundo Nacional de Saúde em 2016, conforme registrado nos Achados III.1 e III.2 do Relatório de Fiscalização nº 399/2017;
Valor Histórico: R$ 610.521,16;
Responsáveis/Condutas: 
- Sra. Tereza Cristina Cesar do Monte, na condição de secretária municipal de saúde de Rio Largo/AL no período de 27/11/2015 a 31/12/2016: na condição de Gestora dos Recursos do Fundo Municipal de Saúde de Rio Largo/AL em 2016, a ex-Secretária de Saúde não demonstrou a boa e regular aplicação dos recursos públicos federais geridos, deixando de apresentar documentos comprobatórios que atestassem a correta utilização dos recursos repassados em face da não comprovação de atendimento das normas que justificassem os pagamentos realizados, autorizado aquisições e pagamentos junto a empresa fornecedora sem ter restado comprovado a correspondente entrega dos produtos/bens;
- Sra. Andressa Mary dos Santos Ramos da Silva, na condição de coordenadora de assistência farmacêutica daquela municipalidade no período de 1º/8 a 31/12/2016: atestou em 2016 o recebimento pela municipalidade de produtos/bens constantes em notas fiscais emitidas pela empresa fornecedora, apesar de esses materiais não restaram comprovadamente entregues, dando causa à liquidação e ao pagamento irregular de despesas;
- Empresa DM - Distribuidora de Medicamentos e Equipamentos Hospitalares Ltda - EPP e o Sr. Neyrivan Kelven Carvalho da Silva, sócio-administrador: receber pagamentos para fornecimento de bens sem a efetiva entrega da totalidade dos materiais solicitados, emitindo notas fiscais e solicitando pagamentos sem que tenha havido o fornecimento de todo o material pago, tendo concorrido para o cometimento do dano apurado (superfaturamento) , existindo indícios de que a emissão dessas notas fiscais objetivou o acobertamento de operações de simulação de fornecimento de produtos ao FMS de Rio Largo/AL com o intuito de desviar recursos federais utilizados nas transações.
Dispositivos violados: art. 37, caput, c/c o art. 70, parágrafo único, da Constituição da República Federativa do Brasil, art. 93 do Decreto-lei 200/1967, art. 66 do Decreto 93.872/1986, arts. 60 a 64 da Lei 4.320/1964, art. 73, inciso II, alínea "b", da Lei 8.666/1993;
Evidências: resultados de inspeção física junto à Central de Abastecimento Farmacêutica (CAF) do município, registros no Sistema Nacional de Gestão da Assistência Farmacêutica (Sistema Hórus) em relação aos produtos "FRALDA DESCARTÁVEL... (NCM 96190000) " e "TIRAS TESTE PARA GLICEMIA ... (NCM 38220090) " que teriam sido adquiridos, inexistência de registros de controle interno administrativo (livros, fichas e outros) que evidenciassem a entrada/saída de todos os produtos indicados nas notas fiscais, extratos bancários, notas de empenhos e fiscais, conforme registrado no Achado III.1 do Relatório de Fiscalização nº 399/2017 (peça 1, p. 6-10) , concomitantemente com os indícios de que a empresa DM - Distribuidora de Medicamentos e Equipamentos Hospitalares Ltda - EPP não possuía capacidade operacional para entregar todos os produtos contratados, fornecendo documentos inverídicos e notas fiscais simuladas junto ao município de Rio Largo/AL, conforme registrado no Achado III.2 do Relatório de Fiscalização nº 399/2017.
ii) Oitiva da empresa DM - Distribuidora de Medicamentos e Equipamentos Hospitalares Ltda - EPP (peças 52 e 54) :
Questionamento: manifestar-se sobre os fatos apontados no Relatório de Fiscalização nº 399/2017 quanto aos indícios de a empresa simulou o fornecimento de materiais junto à prefeitura de Rio Largo/AL em 2016, alertando-a quanto à possibilidade de o Tribunal vir a declarar a inidoneidade da empresa para participar, por até cinco anos, de licitação na Administração Pública Federal, conforme art. 46 da Lei 8.443/1992.
25.	Com o encerramento dos prazos para apresentação de defesa da empresa DM - Distribuidora de Medicamentos e Equipamentos Hospitalares Ltda - EPP e do Sr. Neyrivan Kelven Carvalho da Silva, sócio-administrador da entidade, entende-se que o Tribunal deve considerá-los revéis, dando prosseguimento ao processo, nos termos do art. 12, § 3°, da Lei nº 8443/1992.
26.	Entretanto, cabe ressaltar que as defesas apresentadas se aproveitam a todos os arrolados, no que concerne às circunstâncias objetivas, conforme estabelece o art. 161 do RI/TCU.
27.	A seguir, efetua-se a análise conjunta das alegações de defesa apresentadas pelas Sras. Tereza Cristina Cesar do Monte e Andressa Mary dos Santos Ramos da Silva.
Alegações de defesa da Sra. Tereza Cristina Cesar do Monte, na condição de secretária municipal de saúde de Rio Largo/AL no período de 27/11/2015 a 31/12/2016 (peças 32-44) : Preliminarmente, afirma que ao assumir a secretaria municipal de saúde teve vários problemas por solucionar, entre eles a deficiência de acesso à internet, o que dificultava a realização dos trabalhos de alimentação do Sistema Hórus, tendo em vista que as unidades de saúde não dispunham de computadores que pudessem alimentar de forma eficiente o referido sistema.  Dessa forma, a alimentação do mesmo era feita de forma precária pela Central de Abastecimento Farmacêutico (peça 32, p. 1) . Afirmar que, devido à uma explosão demográfica inesperada, o município teve aumentada a demanda de usuários para a aquisição de medicamentos, fraldas e insumos (tiras reagentes) , uma vez que essa população carente, necessitava da assistência por fazer parte de área descoberta de PSF (peça 32, p. 1) . Efetua uma explanação da sistemática de abastecimento e dispensação de insumos de saúde à época, informando que todo o ônus pela aquisição desses se encontrava aos cuidados da secretaria municipal de saúde (peça 32, p. 2) . Esclarece que a ela, enquanto secretária, cabia assinar, em conjunto com a prefeita, o contrato de fornecimento dos produtos licitados, bem como, após o pedido de aquisição enviado pela Central de Abastecimento Farmacêutico (CAF) ser atendido, receber as Notas Fiscais, devidamente atestadas pela coordenadora da CAF informando o recebimento do material, que estes tinham sido conferidos e estavam conforme descrito nas referidas Notas Fiscais, e em seguida encaminhá-las ao Setor Contábil para a devida liquidação, com a verificação da autenticidade das Notas Fiscais, bem como das certidões negativas emitidas pelos órgãos competentes, quando então eram encaminhadas à Coordenação Financeira para pagamento através da conta pertinente, conforme programação (peça 32, p. 2) . Relembra que a equipe de auditoria esteve no município após 10 meses do término de sua gestão, e que, com a mudanças ocorridas, podem não ter sido apresentados documentos importantes os quais, de melhor forma, pudessem ajudar a elidir os fatos apontados no Relatório de Auditoria (peça 32, p. 2) . Apresenta, em anexo a sua defesa:
i.	ofício apresentado junto à prefeitura para obtenção de informações (peça 33) ;
ii.	receitas (peça 34, p. 1-9) ;
iii.	mapas de dispensação (peça 34, p. 10-53) ;
iv.	cadastro individual de dispensação de fraldas (peça 34, p. 54-60) ;
v.	mapa de fornecimento de fraldas (peça 34, p. 61-70) ;
vi.	relação de usuários de fraldas (peça 34, p. 72-76) ;
vii.	tabelas informando as últimas dispensações de fraldas efetuadas a alguns pacientes (peça 34, p. 77-82) ;
viii.	cadastros de pacientes insulino dependentes (peça 34, p. 83-90) ;
ix.	termo de compromisso e responsabilidade do monitor de glicemia (peça 34, p. 91-92) ;
x.	processo licitatório que deu origem à contratação da empresa DM Medicamentos (peças 35-42) ; e
xi.	processos de pagamentos (peças 43-44) .
Alegações de defesa da Sra. Andressa Mary dos Santos Ramos da Silva, na condição de coordenadora de assistência farmacêutica daquela municipalidade no período de 1º/8 a 31/12/2016 (peças 45-49) : De início, afirma que em agosto de 2016, quando começou seu trabalho na municipalidade, verificou que a Central de Abastecimento Farmacêutico (CAF) estava completamente vazia e que o Sistema Hórus funcionava mal devido à falta de internet e equipamentos adequados para utilização do mesmo pelas Unidades Básicas de Saúde (UBS) e pela farmácia central (peça 45, p. 1) . Relata os procedimentos efetuados à época para levantamento dos insumos farmacêuticos necessários ao atendimento da população municipal, além das requisições feitas junto à secretaria municipal de saúde (peça 45, p. 1) . Após a adoção desses procedimentos, relembra que as mercadorias foram chegando e de imediato divididas e entregues nas unidades básicas de saúde, CAPS e aos próprios usuários na sede da CAF. Infelizmente, não puderam utilizar corretamente o Sistema Hórus para fins de dispensação devido as falhas de internet já citadas (peça 45, p. 2) . Ressalta que seu papel nesse processo era enviar o quantitativo de quanto a farmácia necessitava para deixar as unidades do município abastecidos, atestar as notas após a conferência das mercadorias entregues (no caso em tela, as fraldas e tiras testes para glicemia) e logo imediatamente efetuar a dispensação através de mapas manuais onde os coordenadores das Unidades Básicas de Saúde e CAPS recebiam e faziam as entregas dos referidos insumos aos pacientes conforme prescrições médicas. Relembra, ainda, que muitos pacientes se dirigiam diretamente à CAF para pegar as fraldas e tiras testes para glicemia, bem como outros insumos munidos de prescrições médicas (peça 45, p. 3) . Não obstante ter conhecimento de que era necessário alimentar no Sistema Hórus o recebimento das referidas mercadorias antes da sua dispensação, afirma que nem sempre era possível fazê-lo em virtude da necessidade extrema de atendimento à população e ainda o envio para as unidades de saúde, como também a existência de deficiência da internet e equipamentos, tanto na CAF como nas unidades de saúde (peça 45, p. 3) . Relembra que as UBS não dispunham de computadores e acesso adequado à internet para utilizar o sistema (peça 45, p. 3) . Aduz que essas alegações podem ser confirmadas por meio de entrevistas a funcionários concursados do munícipio, requerendo a intimação desses (peça 45, p. 4) . Por fim, afirma que o CAF se encontrava plenamente abastecida ao final de 2016 e que desse estoque não saberia informar como foi dispensado, requerendo que o TCU oficie junto ao município para comprovar como foi feita a dispensação/distribuição desse material (peça 45, p. 4) . Ao final, apresenta diversos documentos junto a sua defesa, como: 
i.	cadastros de pacientes insulino dependentes (peça 46, p. 1-12, e peça 47, p. 1-11 e 78-80) ;
ii.	cartões de aprazamento (peça 46, p. 13-18, e peça 47, p. 12-13) ;
iii.		termo de compromisso e responsabilidade do monitor de glicemia (peça 46, p. 19-20, peça 47, p. 92-93, e peça 48, p. 75-77) ;
iv.		tabelas informando as últimas dispensações de fraldas efetuadas a alguns pacientes (peça 47, p. 14-19) ;
v.		mapas de dispensação (peça 47, p. 20-64) ;
vi.		mapas de fornecimentos de fraldas (peça 47, p. 65-69 e 87-91, e peça 49, p. 70-74) ;
vii.		receitas (peça 47, p. 70-77, e peça 49, p. 1-69) ; 
viii.		relação de usuários de fraldas (peça 47, p. 81-86, e peça 49, p. 78-84) ;
ix.		relatórios de saída de medicamentos controlados (peça 48, p. 1-12) ;
x.	cópias de notas fiscais de medicamentos (peça 48, p. 13-28) ;
xi.		solicitações de insumos (peça 48, p. 29-39) ;
xii.		relação de pacientes que recebiam medicamentos por via judicial (peça 48, p. 40-47) ; e
xiii.		posições de estoque no dia 24/11/2016 (peça 48, p. 48-73 e p. 74-95) .
28.		Posiciona-se pela rejeição dessas alegações e pela insuficiência dos documentos apresentados, conforme explica-se adiante.
29.	De início, entende-se que os documentos arrolados pelas responsáveis não se mostram aptos a demonstrar que as quantidades registradas nas notas fiscais de aquisição dos produtos "FRALDA DESCARTÁVEL... (NCM 96190000) " e "TIRAS TESTE PARA GLICEMIA ... (NCM 38220090) ", junta à empresa DM Distribuidora, foram efetivamente recebidos pela municipalidade.
30.	Pois, apesar de registrarem dados pontuais sobre usuários utilizadores de insumos médicos e informações sobre a área da saúde do município, esses documentos não permitem correlacionar as quantidades dos dois insumos constantes nas notas fiscais com aquelas que teriam sido efetivamente recebidas e dispensadas pelo município com vistas a demonstrar que essas foram efetivamente entregues pela empresa contratada. Ressalte-se que as próprias responsáveis não buscaram demonstrar a existência dessa correlação, deixando de apresentar qualquer tipo de análise ou consolidação de valores/quantidades em suas alegações de defesa, as quais prestaram-se apenas a afirmar que as quantidades dos produtos pagos foram entregues em sua totalidade, mas sem apresentar evidências dessa narrativa. 
31.	As duas responsáveis também não apresentaram qualquer análise, balanço ou avaliação com vistas a demonstrar que as quantidades pagas dos produtos seriam compatíveis com aquelas demandadas pelos pacientes/usuários do munícipio no período de setembro a dezembro de 2016.
32.	De todo modo, foi possível extrair dos documentos apresentados alguns dados com relação ao total de potenciais usuários/pacientes utilizadores dos dois insumos tratados nesta TCE. Essa análise apontou que as quantidades pagas dos produtos foram muito superiores ao que se fazia realmente necessário no período auditado, o que corrobora o entendimento da equipe de auditores de que nem todos os insumos pagos foram efetivamente entregues, conforme explica-se a seguir:
	a) com relação ao uso de fraldas descartáveis, observa-se que existiriam no município cerca de 139 potenciais usuários demandantes deste insumo mantidos em cadastro (relações de usuários de fraldas apresentados pelas responsáveis à peça 34, p. 72-76, e à peça 47, p. 81-86) . Por outro lado, foram adquiridos o total de 352.800 fraldas no período de setembro a dezembro de 2016 (peça 1, p. 19-20, item "Apêndice C - Memória de Cálculo do Débito", e p. 24-26) , enquanto o Sistema Hórus registrou a entrada de cerca de apenas 60.000 fraldas nos estoques municipais no mesmo período (peça 1, p. 19-20, item "Apêndice C - Memória de Cálculo do Débito", e p. 21, item "Registros de entrada no sistema HÓRUS") ; e
	b) quanto ao uso de tiras de reagente teste para medir glicemia, foi possível observar que existiriam no município cerca de 91 potenciais usuários solicitantes desse insumo mantidos em cadastro (relações de pacientes insulino dependentes apresentados pelas responsáveis à peça 34, p. 83-90, e à peça 47, p. 1-11) . Por outro lado, foram adquiridos o total de 185.000 tiras no período de setembro a dezembro de 2016 (peça 1, p. 19-20, item "Apêndice C - Memória de Cálculo do Débito", e p. 24-26) , enquanto o Sistema Hórus registrou a entrada de cerca de apenas 33.000 tiras nos estoques municipais no mesmo período (peça 1, p. 19-20, item "Apêndice C - Memória de Cálculo do Débito", e p. 21, item "Registros de entrada no sistema HÓRUS") .
33.	Tais números apontam que os pagamentos efetuados pelo município permitiriam que cada potencial usuário de fralda cadastrado estivesse apto a receber cerca de 2.538 fraldas em média no período de 4 meses (352.800 fraldas pagas / 139 potenciais usuários) , enquanto cada paciente cadastrado como insulino dependente no município poderia receber em média cerca de 2.032 tiras de reagente teste para medir glicemia nesse mesmo período  (185.000 tiras pagas / 91 potenciais usuários) . 
34.	Isso corresponde a uma demanda média de 21 fraldas e de 17 tiras diárias por cada usuário/paciente cadastrado no período de setembro a dezembro de 2016 (120 dias) .
35.	Além de esses quantitativos pagos aparentarem estar muito acima do que seria normalmente necessário para um período de apenas 4 meses, verifica-se que o próprio termo de referência utilizado pelo município para aquisição desses insumos (peça 36, p. 5-8) previa que essas quantidades equivaleriam ao consumo total previsto para quase um ano (evidência: o termo de referência previa a compra de 480.000 fraldas - peça 36, p. 6-7, considerando-se a soma dos itens 24-28 - e 140.000 tiras - peça 36, p. 8 - durante o período de 12 meses, conforme descrito no item "Justificativa" à peça 36, p. 5) .
36.	Quanto às alegações apresentadas, verifica-se que elas se baseiam na afirmação de que o Sistema Hórus não se encontrava plenamente acessível nas unidades de saúde, o que inviabilizou o cadastramento dos produtos que teriam sido recebidos pelo município.
37.	Contudo, constata-se que o recebimento desses insumos (ateste) era centralizado pela própria Sra. Andressa Mary dos Santos Ramos da Silva (evidência: relação dos recebimentos dos produtos consolidada pela equipe de auditores à peça 1, p. 24-26) no âmbito da Central de Abastecimento Farmacêutico - CAF (evidências: relatos à peça 32, p. 1, § 3º, p. 2, § 5º, e à peça 45, p. 2, §§ 4º-7º, p. 3, §§ 1º-2º) , portanto à impossibilidade de cadastramento da dispensação/distribuição desses pelas demais unidades não poderia ser utilizada para justificar o não cadastramento das entradas desses produtos no Sistema Hórus.
38.	Ressalte-se que a própria existência de cadastramentos no Sistema Hórus da inclusão desses produtos nos estoques da CAF (peça 1, p. 20-21, item "Evidências da movimentação de entrada de produtos na CAF do Município de Rio Largo/AL") demonstram que o registro de entrada desses insumos no sistema vinha sendo feito pela CAF, contudo em quantidades muito inferiores aos constantes das notas fiscais, o que reforça a afirmação de que os produtos pagos não eram entregues em sua totalidade.
39.	Dessa forma, entende-se que as alegações de defesa apresentadas não são suficientes para afastar o dano caracterizado.
40.	Posiciona-se também pelo indeferimento dos pedidos de intimação de servidores/funcionários, além do próprio município.
41.	Pois as normas que regulam o processo de controle externo não concedem a faculdade de solicitar produção de provas ao TCU, sendo que o Tribunal deve julgar com base nas provas documentais constantes dos autos, reunidas por órgãos e unidades técnicas de controle, em confronto com aquelas produzidas e apresentadas pelos responsáveis em suas peças de defesa (Acórdão 3535/2015-2º Câmara, da relatoria do Ministro Augusto Nardes) , já que o ônus da produção de provas é dos gestores dos recursos, nos termos dos arts. 70, parágrafo único, da Constituição Federal, 93 do Decreto-Lei nº 200/1967 e 66 e 145 do Decreto nº 93.872/1986. 
CONCLUSÃO
42.			Em face da análise promovida na seção "Exame Técnico", entende-se que o Tribunal deve considerar revéis a empresa DM - Distribuidora de Medicamentos e Equipamentos Hospitalares Ltda - EPP e seu sócio-administrador, Sr. Neyrivan Kelven Carvalho da Silva, dando prosseguimento ao processo, nos termos do art. 12, § 3°, da Lei nº 8443/1992.
43.		Ademais, conforme já explicado, propõe-se que o Tribunal rejeite as alegações de defesa apresentadas pela Sra. Tereza Cristina Cesar do Monte, na condição de secretária municipal de saúde de Rio Largo/AL no período de 27/11/2015 a 31/12/2016, e pela Sra. Andressa Mary dos Santos Ramos da Silva, na condição de coordenadora de assistência farmacêutica daquela municipalidade no período de 1º/8 a 31/12/2016.
44.	Tendo em vista que não constam dos autos elementos que permitam reconhecer a boa-fé dos responsáveis, sugere-se que suas contas sejam julgadas irregulares, nos termos do art. 202, § 6º, do RI/TCU.
45.		Cumpre ressaltar que o Tribunal tem entendido ser juridicamente possível julgar irregulares as contas de empresa responsável solidária por débito, com base em interpretação sistemática das disposições dos arts. 70 e 71, inciso II, da Constituição Federal c/c os arts. 5º, inciso II, e 16, § 2º, da Lei 8.443/1992 (Acórdãos nº s. 946/2013, 2.545/2013 e 2.462/2014, 1.785/2017, 2.193/2017, 2.677/2018, 2.240/2018, todos do Pleno, além do Acórdão 321/2019-TCU-Plenário pelo qual o Tribunal firmou entendimentos a respeito da sua competência para julgar contas de terceiros particulares que causem dano ao erário) . Rememora-se que a responsabilização do Sr. Neyrivan Kelven Carvalho da Silva restou caracterizada por ser ele responsável pela emissão, acompanhamento e solicitação de pagamento das notas fiscais superfaturadas, conforme pode-se observar nos processos que deram origem aos pagamentos efetuados pela prefeitura de Rio Largo/AL (análise de responsabilidade da empresa e sócio constante à peça 11, p. 8-9, §§ 41-47) .
46.	Por outro lado, entende-se que os fatos trazidos nesta TCE não permitem a declaração de inidoneidade da empresa DM - Distribuidora, conforme possibilidade levantada em oitiva dirigida à entidade (peças 52 e 54) , pois o art. 46 da Lei 8.443/1992 dispõe sobre a declaração de inidoneidade apenas em casos de fraude em licitação, o que não restou plenamente evidenciado, já que foram lançadas dúvida quanto à afirmação dos auditores de que a empresa participante da licitação seria "de fachada" (§§ 15-17) .
47.	Por fim, faz-se necessário rememorar que as irregularidades aqui tratadas se referem a despesas efetuadas no exercício de 2016. Ou seja, não se completou um prazo igual ou superior a dez anos contado a partir da ocorrência dessas irregularidades até a emissão do Acórdão 639/2018-TCU-Plenário, em 23/3/2018 (peça 3) , não se consumando a prescrição da pretensão punitiva no âmbito do TCU (Acórdão 1441/2016-TCU-Plenário) .
PROPOSTA DE ENCAMINHAMENTO
48.	Diante do exposto, submetemos os autos à consideração superior, propondo ao Tribunal:
a) considerar revéis a empresa DM - Distribuidora de Medicamentos e Equipamentos Hospitalares Ltda - EPP e o Sr. Neyrivan Kelven Carvalho da Silva, nos termos do art. 12, § 3º, da Lei nº 8.443/1992;
b) rejeitar as alegações de defesa das Sras. Tereza Cristina Cesar do Monte e Andressa Mary dos Santos Ramos da Silva;
c) com fundamento nos arts. 1º, inciso I, 16, inciso III, alíneas "b" e "c", e § 2º da Lei 8.443/1992 c/c os arts. 19 e 23, inciso III, da mesma Lei, e com arts. 1º, inciso I, 209, incisos II e III, e § 5º, 210 e 214, inciso III, do Regimento Interno, julgar irregulares as contas da Sra. Tereza Cristina Cesar do Monte, da Sra. Andressa Mary dos Santos Ramos da Silva, da empresa DM - Distribuidora de Medicamentos e Equipamentos Hospitalares Ltda - EPP e do Sr. Neyrivan Kelven Carvalho da Silva, e condená-los solidariamente ao pagamento das quantias a seguir especificadas, com a fixação do prazo de quinze dias, a contar das notificações, para comprovar, perante o Tribunal (art. 214, inciso III, alínea "a", do Regimento Interno) , o recolhimento das dívidas aos cofres do Fundo Nacional de Saúde, atualizadas monetariamente e acrescidas dos juros de mora, calculados a partir das datas discriminadas, até a data dos recolhimentos, na forma prevista na legislação em vigor, abatendo-se, na oportunidade, os valores já ressarcidos.
	
	DATA DA OCORRÊNCIA 
	VALOR ORIGINAL (R$) 

	30/09/2016
	195.418,44

	27/10/2016
	143.708,62

	23/11/2016
	64.324,10

	09/12/2016
	100.642,68

	29/12/2016
	106.427,32

Valor atualizado com juros de mora em 06/07/2020: R$ 769.022,50.
d) aplicar individualmente à Sra. Tereza Cristina Cesar do Monte, à Sra. Andressa Mary dos Santos Ramos da Silva, à empresa DM - Distribuidora de Medicamentos e Equipamentos Hospitalares Ltda - EPP e ao Sr. Neyrivan Kelven Carvalho da Silva a multa prevista no art. 57 da Lei 8.443/1992 c/c o art. 267 do Regimento Interno, fixando-lhe o prazo de 15 (quinze) dias, a contar das notificações, para comprovar, perante o Tribunal (art. 214, inciso III, alínea "a", do Regimento Interno) , o recolhimento das dívidas aos cofres do Tesouro Nacional, atualizadas monetariamente desde a data do acórdão até a dos efetivos recolhimentos, se forem pagas após o vencimento, na forma da legislação em vigor;
e) autorizar, desde logo, a cobrança judicial das dívidas, caso não atendidas as notificações, nos termos do art. 28, inciso II, da Lei 8.443/92;
f) autorizar, caso requerido e se o processo não tiver sido remetido para cobrança judicial, o parcelamento das dívidas em até 36 (trinta e seis) parcelas mensais e consecutivas, nos termos do art. 26 da Lei 8.443/1992 c/c o art. 217 do RI/TCU, fixando-se o vencimento da primeira parcela em quinze dias, a contar do recebimento da notificação, e os das demais a cada 30 dias, devendo incidir sobre cada valor mensal os correspondentes acréscimos legais, na forma prevista na legislação em vigor, bem como esclarecer ao responsável que, em caso de parcelamento da dívida, a falta de pagamento de qualquer parcela importará no vencimento antecipado do saldo devedor (art. 217, § 2º, do RI/TCU) ;
g) remeter cópia da deliberação que vier a ser exarada ao Procurador Chefe da Procuradoria Regional da República no Estado de Alagoas, para as providências cabíveis, nos termos do § 3º do art. 16 da Lei 8.443/1992, e ao Fundo Nacional de Saúde, para ciência."
É o Relatório.

não há.

Procurador Marinus Eduardo De Vries Marsico.

TOMADA DE CONTAS ESPECIAL. Sistema Único de Saúde. Recursos repassados ao Fundo Municipal de Saúde (FMS) de Rio Largo/AL em 2016. Falta de documentação comprobatória das despesas e indícios de simulação de fornecimento de produtos adquiridos. Citação. Revelia da empresa e de seu sócio-administrador. Rejeição das alegações de defesas das demais responsáveis. Irregularidade das contas. Débito. Multa. Comunicações.

TOMADA DE CONTAS ESPECIAL (TCE)

Secretaria de Controle Externo de Tomada de Contas Especial (SecexTCE).

Cuidam os autos de Tomada de Contas Especial decorrente de conversão do processo TC Processo 028.262/2017-4 (Relatório de Fiscalização nº 399/2017) , determinada por meio do Acórdão 638/2018-TCU-Plenário (peça 3; rel. Ministro Aroldo Cedraz) , em desfavor da Sra. Tereza Cristina Cesar do Monte, na condição de secretária municipal de saúde de Rio Largo/AL no período de 27/11/2015 a 31/12/2016 (TC Processo 028.262/2017-4, peça 8, p. 1-4, e peça 20) , da Sra. Andressa Mary dos Santos Ramos da Silva, na condição de coordenadora de assistência farmacêutica daquela municipalidade no período de 1º/8 a 31/12/2016 (TC Processo 028.262/2017-4, peça 8, pp. 1 e 5-11, e peça 20) , e da empresa DM - Distribuidora de Medicamentos e Equipamentos Hospitalares Ltda - EPP (TC Processo 028.262/2017-4, peça 20) , em razão de não comprovação da boa e regular aplicação de recursos do Sistema Único de Saúde (SUS) repassados ao Fundo Municipal de Saúde (FMS) de Rio Largo/AL no exercício de 2016, tendo em vista a falta da documentação comprobatória das despesas e indícios de simulação de fornecimento de produtos adquiridos pela municipalidade.
Os arrolados foram chamados em citação e ouvidos em oitiva para se manifestarem quanto às seguintes irregularidades:
"i) Citação solidária da Sra. Tereza Cristina Cesar do Monte, da Sra. Andressa Mary dos Santos Ramos da Silva, da empresa DM - Distribuidora de Medicamentos e Equipamentos Hospitalares Ltda - EPP e de Sr. Neyrivan Kelven Carvalho da Silva (peças 20, 21, 54 e 55) :
Irregularidade: não comprovação da boa e regular aplicação dos recursos repassados pela União, em face da não apresentação da documentação comprobatória de realização de despesas e ausência de evidenciação do efetivo recebimento/entrega das mercadorias pagas com recursos originários do Fundo Nacional de Saúde em 2016, conforme registrado nos Achados III.1 e III.2 do Relatório de Fiscalização nº 399/2017;
Valor Histórico: R$ 610.521,16;
Responsáveis/Condutas: 
- Sra. Tereza Cristina Cesar do Monte, na condição de secretária municipal de saúde de Rio Largo/AL no período de 27/11/2015 a 31/12/2016: na condição de Gestora dos Recursos do Fundo Municipal de Saúde de Rio Largo/AL em 2016, a ex-Secretária de Saúde não demonstrou a boa e regular aplicação dos recursos públicos federais geridos, deixando de apresentar documentos comprobatórios que atestassem a correta utilização dos recursos repassados em face da não comprovação de atendimento das normas que justificassem os pagamentos realizados, autorizado aquisições e pagamentos junto a empresa fornecedora sem ter restado comprovado a correspondente entrega dos produtos/bens;
- Sra. Andressa Mary dos Santos Ramos da Silva, na condição de coordenadora de assistência farmacêutica daquela municipalidade no período de 1º/8 a 31/12/2016: atestou em 2016 o recebimento pela municipalidade de produtos/bens constantes em notas fiscais emitidas pela empresa fornecedora, apesar de esses materiais não restaram comprovadamente entregues, dando causa à liquidação e ao pagamento irregular de despesas;
- Empresa DM - Distribuidora de Medicamentos e Equipamentos Hospitalares Ltda - EPP e o Sr. Neyrivan Kelven Carvalho da Silva, sócio-administrador: receber pagamentos para fornecimento de bens sem a efetiva entrega da totalidade dos materiais solicitados, emitindo notas fiscais e solicitando pagamentos sem que tenha havido o fornecimento de todo o material pago, tendo concorrido para o cometimento do dano apurado (superfaturamento) , existindo indícios de que a emissão dessas notas fiscais objetivou o acobertamento de operações de simulação de fornecimento de produtos ao FMS de Rio Largo/AL com o intuito de desviar recursos federais utilizados nas transações.
Dispositivos violados: art. 37, caput, c/c o art. 70, parágrafo único, da Constituição da República Federativa do Brasil, art. 93 do Decreto-lei 200/1967, art. 66 do Decreto 93.872/1986, arts. 60 a 64 da Lei 4.320/1964, art. 73, inciso II, alínea "b", da Lei 8.666/1993;
Evidências: resultados de inspeção física junto à Central de Abastecimento Farmacêutica (CAF) do município, registros no Sistema Nacional de Gestão da Assistência Farmacêutica (Sistema Hórus) em relação aos produtos "FRALDA DESCARTÁVEL... (NCM 96190000) " e "TIRAS TESTE PARA GLICEMIA ... (NCM 38220090) " que teriam sido adquiridos, inexistência de registros de controle interno administrativo (livros, fichas e outros) que evidenciassem a entrada/saída de todos os produtos indicados nas notas fiscais, extratos bancários, notas de empenhos e fiscais, conforme registrado no Achado III.1 do Relatório de Fiscalização nº 399/2017 (peça 1, p. 6-10) , concomitantemente com os indícios de que a empresa DM - Distribuidora de Medicamentos e Equipamentos Hospitalares Ltda - EPP não possuía capacidade operacional para entregar todos os produtos contratados, fornecendo documentos inverídicos e notas fiscais simuladas junto ao município de Rio Largo/AL, conforme registrado no Achado III.2 do Relatório de Fiscalização nº 399/2017.
ii) Oitiva da empresa DM - Distribuidora de Medicamentos e Equipamentos Hospitalares Ltda - EPP (peças 52 e 54) :
Questionamento: manifestar-se sobre os fatos apontados no Relatório de Fiscalização nº 399/2017 quanto aos indícios de a empresa simulou o fornecimento de materiais junto à prefeitura de Rio Largo/AL em 2016, alertando-a quanto à possibilidade de o Tribunal vir a declarar a inidoneidade da empresa para participar, por até cinco anos, de licitação na Administração Pública Federal, conforme art. 46 da Lei 8.443/1992."
Após a regular citação, a empresa DM - Distribuidora de Medicamentos e Equipamentos Hospitalares Ltda - EPP e seu sócio-administrador, Sr. Neyrivan Kelven Carvalho da Silva deixaram transcorrer in albis o prazo regimental para o recolhimento do débito ou apresentação das alegações de defesa com a respectiva documentação apta a comprovar a legalidade na aplicação dos recursos federais recebidos.
Tendo em vista a revelia, nos termos do art. 12, inciso IV, § 3º, da Lei 8.443/1992, deve o processo seguir em relação a estes responsáveis.
De outro modo, as Sras. Tereza Cristina Cesar do Monte e Andressa Mary dos Santos Ramos da Silva apresentaram suas alegações de defesa às peças 32-44 e 45-49
Em síntese, a Sra. Tereza Cristina alega que dificuldades diversas no acesso à internet no município, que teriam dificultado a inserção de dados no Sistema Hórus de forma descentralizada, o que teria levado esse procedimento ser realizado de forma precária pela Central de Abastecimento Farmacêutico. Alega, ainda, que houve uma explosão demográfica inesperada, aumentando a demanda por medicamentos, fraldas e insumos (tiras reagentes) . Esclarece que a ela, enquanto secretária, cabia assinar, em conjunto com a prefeita, o contrato de fornecimento dos produtos licitados, bem como, após o pedido de aquisição enviado pela Central de Abastecimento Farmacêutico (CAF) ser atendido, receber as Notas Fiscais, devidamente atestadas pela coordenadora da CAF, informando o recebimento do material, que estes tinham sido conferidos e estavam conforme descrito nas referidas Notas Fiscais, e, em seguida, encaminhá-las ao Setor Contábil para a devida liquidação, com a verificação da autenticidade das Notas Fiscais, bem como das certidões negativas emitidas pelos órgãos competentes, quando, então, eram encaminhadas à Coordenação Financeira para pagamento através da conta pertinente, conforme programação. Ademais, apresenta documentação que poderia não ter estado disponível à equipe de auditoria, pois já não se encontrava em exercício da função de Secretária de saúde naquela ocasião.
Em linha semelhante, a Sra. Andressa Mary dos Santos Ramos da Silva alega dificuldades na alimentação do Sistema Hórus em face da infraestrutura deficiente, as quais impactaram nos procedimentos de distribuição, muitas vezes realizados diretamente aos beneficiados, e dispensação dos insumos adquiridos, muitas vezes, também, sem o cadastramento adequado. Ressalta que seu papel nesse processo era enviar o quantitativo de quanto a farmácia necessitava para deixar as unidades do município abastecidos, atestar as notas após a conferência das mercadorias entregues (no caso em tela, as fraldas e tiras testes para glicemia) e logo imediatamente efetuar a dispensação através de mapas manuais onde os coordenadores das Unidades Básicas de Saúde e CAPS recebiam e faziam as entregas dos referidos insumos aos pacientes conforme prescrições médicas. Por fim, apresenta documentação comprobatória, sem prejuízo de solicitar ainda que esta Corte diligências ao município e entrevista de funcionários públicos.
Ao analisar as alegações, a unidade instrutiva informa que os "os documentos arrolados pelas responsáveis não se mostram aptos a demonstrar que as quantidades registradas nas notas fiscais de aquisição dos produtos "FRALDA DESCARTÁVEL... (NCM 96190000) " e "TIRAS TESTE PARA GLICEMIA ... (NCM 38220090) ", junta à empresa DM Distribuidora, foram efetivamente recebidos pela municipalidade".
Compulsando os autos, verifico que as defesas buscaram justificar as dificuldades encontradas para o gerenciamento do estoque, mas não foram capazes de demonstrar que os produtos foram recebidos e distribuídos para a população.
A discrepância entre os dados ficou evidente quando foram comparados os volumes utilizados com os potenciais usuários, pois, como explica o Auditor Federal responsável pela instrução, os pagamentos efetuados pelo município permitiriam que cada potencial usuário de fralda cadastrado estivesse apto a receber cerca de 2.538 fraldas em média no período de 4 meses (352.800 fraldas pagas/139 potenciais usuários) , resultando em uma média diária de 21 fraldas, enquanto cada paciente cadastrado como insulino-dependente no município poderia receber em média cerca de 2.032 tiras de reagente teste para medir glicemia nesse mesmo período (185.000 tiras pagas / 91 potenciais usuários) , resultando em uma média diária de 17 tiras.
Ademais, o Sistema Hórus registrou a entrada de cerca de apenas 60.000 fraldas e 33.000 tiras nos estoques municipais no mesmo período, números bastante inferiores aos das aquisições.
Diante desses dados, é possível afirmar que a desconexão entre os valores registrados nos sistemas de estoque e pagos não pode ser atribuída unicamente às dificuldades de acesso ao Sistema Hórus. 
Ademais, conforme demonstra a unidade instrutiva, a liquidação das despesas, incluindo o ateste dos recebimentos era realizado de forma centralizada e, portanto, sem as alegadas barreiras de acesso ao Sistema Hórus:
"36.	Quanto às alegações apresentadas, verifica-se que elas se baseiam na afirmação de que o Sistema Hórus não se encontrava plenamente acessível nas unidades de saúde, o que inviabilizou o cadastramento dos produtos que teriam sido recebidos pelo município.
37.	Contudo, constata-se que o recebimento desses insumos (ateste) era centralizado pela própria Sra. Andressa Mary dos Santos Ramos da Silva (evidência: relação dos recebimentos dos produtos consolidada pela equipe de auditores à peça 1, p. 24-26) no âmbito da Central de Abastecimento Farmacêutico - CAF (evidências: relatos à peça 32, p. 1, § 3º, p. 2, § 5º, e à peça 45, p. 2, §§ 4º-7º, p. 3, §§ 1º-2º) , portanto à impossibilidade de cadastramento da dispensação/distribuição desses pelas demais unidades não poderia ser utilizada para justificar o não cadastramento das entradas desses produtos no Sistema Hórus.
38.	Ressalte-se que a própria existência de cadastramentos no Sistema Hórus da inclusão desses produtos nos estoques da CAF (peça 1, p. 20-21, item "Evidências da movimentação de entrada de produtos na CAF do Município de Rio Largo/AL") demonstram que o registro de entrada desses insumos no sistema vinha sendo feito pela CAF, contudo em quantidades muito inferiores aos constantes das notas fiscais, o que reforça a afirmação de que os produtos pagos não eram entregues em sua totalidade."
Adicionalmente, deixo de acolher às solicitações de diligência, uma vez que a jurisprudência desta Corte é no sentido de que cabe ao responsável produzir as evidências necessárias para comprovar o adequado uso de recursos públicos, não cabendo ao TCU, a pedido do responsável, realizar diligências para obtenção de provas adicionais às que se encontram no processo (e.g. Acórdão 3343/2019-TCU-Primeira Câmara | Rel. Ministro-Substituto Augusto Sherman e Acórdão 5920/2016-TCU-Segunda Câmara | Rel. Ministro Vital do Rêgo) .
Com efeito, há jurisprudência pacífica no âmbito desta Corte de Contas no sentido de que, ex vi do art. 70, parágrafo único, da Constituição Federal, e do art. 93 do Decreto-lei nº 200/1967, o ônus de comprovar a regularidade integral na aplicação dos recursos públicos compete ao gestor, por meio de documentação consistente, que demonstre cabalmente os gastos efetuados, bem assim o nexo causal entre estes e os recursos repassados, o que não ocorreu no presente caso, ante a constatada não comprovação da boa e regular aplicação dos recursos repassados pela União, em face da não apresentação da documentação comprobatória de realização de despesas e ausência de evidenciação do efetivo recebimento/entrega das mercadorias pagas com recursos originários do Fundo Nacional de Saúde em 2016.
No que tange à empresa e seu sócio-administrador, restou apurado que a contratada recebeu pagamentos para fornecimento de bens sem a efetiva entrega da totalidade dos materiais solicitados, emitindo notas fiscais e solicitando pagamentos sem que tenha havido o fornecimento de todo o material pago, tendo concorrido para o cometimento do dano vertificado (superfaturamento) , existindo indícios de que a emissão dessas notas fiscais objetivou o acobertamento de operações de simulação de fornecimento de produtos ao FMS de Rio Largo/AL com o intuito de desviar recursos federais utilizados nas transações.
Diante das suas revelias, carecem os autos de quaisquer elementos que possa descaracterizar essa conduta.
Restou comprovado que as condutas foram reprováveis e que atingiram frontalmente dispositivos legais que buscam garantir a integridade da aplicação dos recursos transferidos, ocasionando a impossibilidade de estabelecer o nexo entre os recursos transferidos e seu objeto. Assim, entendo descaracterizada a boa-fé objetiva dos responsáveis.
Com isso, uma vez constatada a existência do débito apontado nos autos e não tendo os responsáveis comprovado o recolhimento do valor correspondente, não há outro encaminhamento a ser dado ao presente processo que não o julgamento pela irregularidade das contas, nos arts. 1º, inciso I, 16, inciso III, alíneas "b" e "c", e § 2º da Lei 8.443/1992 c/c os arts. 19 e 23, inciso III, da mesma Lei, e com arts. 1º, inciso I, 209, incisos II e III, e § 5º, 210 e 214, inciso III, do Regimento Interno, e condená-los ao pagamento do débito apurado, devidamente atualizado a partir da data da efetiva disponibilização dos recursos.
Considero, ainda, apropriado aplicar-lhes a multa individual, conforme previsão dos arts. 19, caput, in fine, e 57 da Lei 8.443/1992, e do art. 267 do Regimento Interno, cujo valor, em face do montante atualizado do débito, fixo em R$ 60.000,00 (sessenta mil reais) .
		Ante o exposto, incorporando às minhas razões de decidir os pareceres da unidade instrutiva e do Parquet às peças 71-74, VOTO para que o Tribunal adote a deliberação que ora submeto a este Colegiado.
TCU, Sala das Sessões Ministro Luciano Brandão Alves de Souza, em 20 de abril de 2021.
AROLDO CEDRAZ 
Relator